台灣高等法院民事判決　九十一年度上易字第六四八號
　　上　訴　人　甲○○
　　　　　　　　　　　　　　送.
　　法定代理人　段幼龍
右當事人間請求返還價金等事件，上訴人對於中華民國九十一年六月四日臺灣台北地
方法院九十年度訴字第一九八三號第一審判決提起上訴，本院判決如左：
    主    　文
上訴駁回。
第二審訴訟費用由上訴人負擔。
    事    　實
甲、上訴人方面：
一、聲明：求為判決：(一)原判決關於不利上訴人部分廢棄。(二)上開廢棄部分，被上訴
　　人應再給付上訴人新台幣（下同）一百十五萬五千元，及自民國（下同）九十年
　　三月二十四日起至清償日止，按年息百分之五計算之利息。
二、陳述：除與原判決記載相同部分，予以引用外，並補稱：
（一）本件係依據民法第八十八條第一項、第二項及第九十二條撤銷瑕疵之意思表示
      ，並請求返還不當得利；及因被上訴人遲延開工，依系爭買賣契約之約定，解
      除契約，並請求回復原狀。
（二）被上訴人對於所銷售之客戶，有明顯之價差，其行為顯有違民法第一百四十八
      條所規定之誠信原則。
（三）上訴人雖未依約按期繳納價金，但實係因消費者保護官告知可暫時不須繳款所
      致，故此項違約行為實不可歸責於上訴人。
（四）又縱認被上訴人得解除契約，惟被上訴人所得請求之違約金亦應以系爭房地總
      價金之百分之五至百分之十核定為合理。
三、證據：除援用原審立證方法外，並補聲請訊問證人郭全男、廖秋雄。
乙、被上訴人方面：
一、聲明：求為判決：上訴駁回。
二、陳述：除與原判決記載相同部分，予以引用外，並補稱：
（一）上訴人關於依民法第八十八條第一項及第二項所為之不當得利請求係屬訴之追
      加，被上訴人不同意。又若准上訴人該項請求，被上訴人主張時效抗辯。
（二）原判決以系爭房地總價金百分之十一核定違約金，並無不當。
三、證據：援用原審之立證方法。
    理    　由
一、本件上訴人於本院審理時，另追加本於民法第八十八條第一項及第二項規定，撤
　　銷錯誤之意思表示，因本於同一基礎事實，依民事訴訟法第四百四十六條第一項
　　但書及第二百五十五條第一項第二款規定，應予准許。合先敘明。
二、本件上訴人起訴主張：伊於八十八年十一月八日，因被上訴人以「樓下比樓上便
    宜」、「免費贈送平台」及尚無印就契約書供審閱之不當欺矇方式，而陷於錯誤
　　，乃在八十八年十一月八日以刷卡簽帳之方式，向被上訴人訂購興建在坐落台北
　　市○○區○○段二小段一九八地號等十八筆土地上之「幾何中心」Ｆ棟三樓預售
　　屋一戶及其基地（下稱系爭房地），面積為三十二．○六坪，價金為一千零五十
　　萬元，伊並已依約繳付價金一百七十九萬元。嗣伊於九十年二月中旬，因收到被
　　上訴人寄給同棟大樓ＨＥ十樓之買主林香君之客戶付款狀況表，發現並非如被上
　　訴人所稱「樓下比樓上便宜」，始知受騙。又伊遲至八十八年十一月十三日正式
　　簽訂買賣契約時，始看到契約書內容，則被上訴人並未給予五日期間以供審閱，
　　亦有違消費者保護法第十二條及同法施行細則第十一條、第十三條及第十四條之
　　規定。又被上訴人遲誤開工達五個月之久，亦應負違約責任。伊自得解除系爭買
　　賣契約，伊已於九十年三月二十二日向被上訴人表示解除系爭買賣契約，並得依
　　民法第八十八條第一項、第二項及第九十二條規定，撤銷伊所為買賣之意思表示
　　，而請求被上訴人返還價金。又伊並非不依約續繳價金而係依消費者保護官之建
　　議而暫停繳交，被上訴人據此解除系爭買賣契約，顯屬無據。況縱認被上訴人解
　　除契約為有效，違約金額亦顯屬過高等情，爰本於不當得利之法則及回復原狀請
　　求權，求為命被上訴人返還價金一百七十九萬元，及自九十年三月二十四日起至
　　清償日止，按年息百分之五計付利息之判決（原審判決被上訴人應給付六十三萬
　　五千元本息；而駁回上訴人其餘之請求。上訴人就其敗訴部分提起上訴；被上訴
　　人則就其敗訴部分，未聲明不服）。
　　被上訴人則以：伊並未詐欺上訴人而使上訴人發生錯誤，亦未不給予上訴人審閱
　　契約書之期間，況因上訴人未依約按期繳交價金，經伊催繳未果後，已由伊解除
　　系爭買賣契約，並沒收上訴人已繳之價金充作違約金，上訴人請求返還全數已繳
    交之價金，自屬無據。至伊雖有遲延開工之情事，惟已依系爭買賣契約書第十二
    條第二項之約定，給付遲延利息三萬一千二百六十八元予上訴人，且依該條之約
　　定，上訴人僅於伊遲延開工六個月以上，始得解除契約，惟伊遲延開工，並未逾
　　六個月，故上訴人以此解除契約，洵屬無據等語，資為抗辯。
三、經查上訴人主張伊因：（一）被上訴人詐騙，致伊以高價購買系爭房地，（二）
　　被上訴人所銷售之同棟大樓有價差之情形，有違平等互惠原則，（三）被上訴人
　　未給予合理審閱契約書之期間及（四）遲延開工五個月，爰撤銷被詐欺所為之意
　　思表示，本於不當得利返還請求權，及解除契約後之回復原狀請求權，請求被上
　　訴人返還價金等情，業經原審以：上訴人不能舉證證明被上訴人確有詐騙行為，
　　單純房屋價差與違反平等互惠原則並無絕對必然關係，上訴人不能具體指明系爭
　　買賣契約中有何條款依正常情形顯非消費者所得預見，而須給予合理之審閱期間
　　及被上訴人之遲延開工未逾系爭買賣契約書第十二條所約定之須遲延六個月以上
　　之解約期限，故認上訴人所為之上開主張無據（見本院卷第六頁至第七頁所附之
　　原判決理由第四項），經核並無不合，茲援用之。至上訴人在本院另主張因伊之
　　意思表示內容有錯誤，爰依民法第八十八條第一項及第二項規定，撤銷意思表示
　　云云，亦已因自意思表示後，經過一年除斥期間而消滅（民法第九十條規定參照
　　），故其所為此部分之主張，亦屬無據。
四、次查系爭買賣契約業因上訴人未依約按期繳交價金，經被上訴人催繳未果後，已
　　由被上訴人以存證信函向上訴人表示解除契約之事實，已據原審認屬有據（見本
　　院卷第七頁所附之原判決理由第五項），經核並無不合，予以引用。雖上訴人主
　　張因兩造在台北市政府消費者保護官廖秋雄協調時，經廖秋雄告知可暫時停止繳
　　交價金，故伊始未依約繳交云云，惟業為廖秋雄以書面向本院陳明並未為如此告
　　知（見本院卷第八一頁及第八二頁），復有證人即現任台北市政府消費者保護官
　　室職員郭全男所提出之系爭協調資料及紀錄可憑（見本院卷第五七頁至第七四頁
　　），經核上開資料及紀錄，並無上訴人可暫時停止繳交價金之記載，尚難認上訴
　　人所為此部分之主張為可取。被上訴人以上訴人違約而解除系爭買賣契約既屬有
　　據，則其依系爭買賣契約書第二十三條第二項之約定，將上訴人已繳付之價金沒
　　收充作違約金，自屬有據。惟上訴人主張被上訴人將伊已繳付之一百七十九萬元
　　價金悉數沒收充作違約金，顯屬過高，業經原審於斟酌契約自由原則、尊重當事
　　人於締約當時之風險損益評估之基礎、兩造之締約地位、一般客觀事實、社會經
　　濟狀況、財政部所核定之事業利潤標準及被上訴人所受損害情形，認應按系爭房
　　地買賣總價金（即一千零五十萬元）之百分之十一即一百十五萬五千元計算違約
　　金（見本院卷第七頁背面及第八頁所附之原判決理由第四項），經核尚稱公允，
　　復與上訴人所泛稱至多可按系爭房地買賣總價金百分之十計算違約金之主張（見
　　本院卷第一○一頁），相差無幾。是上訴人主張原判決關於違約金之核定過高，
　　顯屬無據。
五、綜上所述，上訴人依據回復原狀請求權僅得請求被上訴人返還六十三萬五千元（
　　其計算式為：0000000元－0000000元＝635000元）及自受領後之九十年三月二十
　　四日起至清償日止，按年息百分之五計算之利息，則上訴人另請求被上訴人再給
　　付一百十五萬五千元本息部分，即屬不應准許。從而，原審就上開不應准許部分
　　所為上訴人敗訴之判決，並無不合。上訴論旨仍執前詞指摘原判決該部分不當，
　　求予廢棄改判，為無理由。
六、至兩造其餘之攻擊或防禦方法，及未經援用之證據，經本院斟酌後，認為均不足
    以影響本判決之結果，自無逐一詳予論駁之必要，併此敘明。
七、據上論結，本件上訴為無理由，依民事訴訟法第四百四十九條第一項、第七十八
    條，判決如主文。
中　　　華　　　民　　　國　　九十一　　年　　十二 　　 月    十七  　　日
                                臺灣高等法院民事第十三庭
                                    審判長法  官　林  鄉  誠
                                    　　　法  官　劉  清  景
                                    　　　法  官　謝  碧  莉
右正本係照原本作成。
不得上訴。
中　　　華　　　民　　　國　　九十一　　年　　十二 　　 月    十九  　　日
                                          書記官　王  秀  雲
